【裁判字號】    92,簡上,18
【裁判日期】    920623
【裁判案由】    竊盜
【裁判全文】
臺灣嘉義地方法院刑事判決                          九十二年度簡上字第一八號
    上  訴  人
    即  被  告  戊○○
右上訴人因竊盜案件，不服本院嘉義簡易庭九十一年度簡字第一三四三號，中華民國
九十二年一月十日第一審判決（聲請簡易判決處刑案號：臺灣嘉義地方法院檢察署九
十一年度偵字第五一七六號）提起上訴，本院管轄之第二審合議庭判決如左：
    主  文
上訴駁回。
    事  實
一、戊○○有竊盜、違反森林法、槍砲及妨害自由等前案紀錄，最近一次，因妨害自
    由案件，經本院八十五年易字第二００七號判決判處有期徒刑四月確定，接續另
    案執行，刑期起算日期為民國八十八年三月二十五日，指揮書執行完畢日期為同
    年七月二十四日。
二、戊○○復意圖為自己不法之所有，於九十一年六月十三日十六時三十分許，在嘉
    義巿東區○○路三五之一號對面空地，以新臺幣（下同）一千七百元之代價，
    委請不知情之乙○○駕駛板車載運，竊取丁○○所有三菱牌一二型、引擎號碼
    六Ｚ000000000號挖土機一部（下稱系爭挖土機），得手後放置在位於
    嘉義縣中埔鄉澐水村五鄰九號之澐水國民小學旁空地。嗣於九十一年六月十四日
    清晨五時三十分許，再以一千五百元之代價，委託不知情之朱永輝駕駛板車，自
    澐水國小旁空地載運系爭挖土機，前往不知情之李來發所經營「永發汽車修理廠
    」板金、維修，戊○○則駕駛吉普車同行。嗣經警據報而循線查獲。
三、案經嘉義縣警察局中埔分局報由臺灣嘉義地方法院檢察署檢察官偵查而聲請簡易
    判決處刑。
    理  由
一、訊據上訴人即被告戊○○固不否認以一千五百元之代價，委託朱永輝將系爭挖土
    機自澐水國小旁空地載運至「永發汽車修理場」板金、維修之事實，惟否認有何
    竊盜之犯行，辯稱：其於九十一年六月五日十一時許，在嘉義縣水上鄉○○路旁
    挖土機販賣場出來後，有位陳姓不詳名籍之男子聲稱有挖土機欲出售，乃與其互
    留電話號碼。嗣於九十一年六月十三日十四時許，由該陳姓男子以九二九一五
    三二四號行動電話撥打其所使用之000000000號行動電話，約於嘉
    義縣中埔鄉澐水國民小學旁；其於當日十七時三十分到場，以十六萬元之代價購
    得前述挖土機，先付十萬元，餘款俟至法院辦理公證得再付清，惟均無法再與該
    男子取得聯絡；遂委請朱永輝載運至李來發之修護廠維修云云。本院經查：
（一）系爭挖土機係於九十一年六月十三日下午在嘉義市○區○○路三０五之一號對
      面空地（下稱失竊地點）失竊之事實，業據被害人丁○○於警訊時陳述甚詳；
      又系爭挖土機係由乙○○於九十一年六月十三日下午先接獲電話委託載運，嗣
      於同日下午四時四十五分許，駕駛板車至前開失竊地點，裝載系爭挖土機後，
      於同日下午五時四十分許運抵嘉義縣中埔鄉澐水村澐水國小旁空地之事實，業
      據證人乙○○於警局初詢（見九十一年六月十四日警詢筆錄）及本院調查（九
      十二年四月十日訊問筆錄參照）時分別陳述與結證明確；另查，證人乙○○於
      警詢時經警命指認委託渠載運系爭挖土機之人，證人乙○○明確指認被告之彩
      色照片（見警卷第十六頁），足認被告即係委託乙○○自失竊地點載運系爭挖
      土機至澐水國小之人無誤。至證人乙○○於檢察官偵查及本院審理時固改稱：
      委託渠載運系爭挖土機之人並非被告，警局指認之照片非卷附之照片云云，經
      查，證人乙○○係於被告之彩色列印照片上簽名指認，此觀卷附被告彩色列印
      照片即明，又證人乙○○於警局確係指認被告如卷附之彩色列印照片之事實，
      業據證人即承辦警員呂宗彥、甲○○結證明確（見本院九十二年五月五日訊問
      筆錄），足見證人乙○○事後翻異前詞，顯係迴護被告，難認可採。
（二）被告供陳其於九十一年六月十三日下午五時許（警詢時係供陳同日五時三十分
      ），與陳姓男子相約至澐水國小旁空地碰面交易，但查，證人乙○○於九十一
      年六月十四日警詢時證述：渠係於九十一年六月十三日十五時至十六時間接到
      不詳姓名年籍男子之委託，並於同日十六時三十分約定於嘉義巿東區○○○路
      與東義路口碰面；渠於同日十六時四十五分到場，即搭載該男子及本件挖土機
      前往澐水國民小學旁之空地，抵達之時間約為同日十七時四十分等語。證人乙
      ○○於本院調查時亦結證渠搭載系爭挖土機到達澐水國小旁空地之時間為九十
      一年六月十三日下午五時四十分左右（本院九十二年四月十日訊問筆錄參照）
      ，據上情節，被告所辯其到達澐水國小與「陳姓男子」碰面之時間（五時三十
      分），證人乙○○尚未搭載系爭挖土機抵達，足認被告所辯「陳姓男子」云云
      ，顯係杜撰之詞，非可採信。
（三）被告供陳，該「陳姓男子」係以九二九一五三二四號行動電話與其聯繫交
      易，經警查閱上開行動電話之雙向通聯記錄，發覺前開行動電話曾於九十一年
      六月十三日下午四時二十八分許、五十三分許，分別發話至乙○○所使用之0
      000000000號行動電話，益證證人乙○○所陳接獲電話委託載運系爭
      挖土機等語，確與事實相符；又上開0000000000號行動電話於同日
      分別與案外人劉美蓉、鄭昭文等人有通話，而劉美蓉當時係被告之同居女友（
      二人已於九十一年七月間結婚），鄭昭文則係劉美蓉之前夫，衡諸經驗及論理
      法則，倘該九二九一五三二四號行動電話確係被告不熟識之「陳姓男子」
      所使用，豈會與被告之親友同日密切通話，益徵被告所辯「陳姓男子」云云，
      確係杜撰不實之詞。
（四）再者，被告辯稱系爭挖土機係以十六萬元向「陳姓男子」買受，先付十萬元，
      餘款待公證時再支付云云，但查，被告並無任何「付款」十萬元予「陳姓男子
      」之證明之情，業據其自陳明確，衡諸常情，被告並非初入社會不明事理之人
      ，豈有支付十萬元現金而不取得任何憑證之理。
（五）被告辯稱餘款六萬元尚須待公證時再付款，但被告於系爭挖土機失竊翌日清晨
      ，隨即僱用朱永輝自澐水國小旁空地將系爭挖土機載運至李來發之修配場，倘
      被告尚有餘款未付，豈能於翌日清晨隨即僱工將系爭挖土機載離。
（六）綜上所述，本案確有被告僱用乙○○自失竊地點載運系爭挖土機至澐水國小旁
      空地之客觀事證，又被告僱用朱永輝自澐水國小旁空地載運系爭挖土機至李來
      發之修配場板金、維修之事實，除據被告供陳明確外，並據證人李來發、朱永
      輝、丙○○分別於警、偵訊及本院調查時陳證明確，而被告所辯向「陳姓男子
      」購買系爭挖土機等情節，與被告及證人等之供陳情節互有出入，且與論理及
      經驗法則相違，堪認被告所陳關於「陳姓男子」云云，顯均係杜撰之詞，非可
      採信。此外，復有被害人立具之保管書、證人指認照片、門號九二九一五
      三二四號行動電話通聯紀錄、客戶基本資料及嘉義縣中埔鄉戶政事務所九十一
      年七月十九日嘉中鄉戶字第一六六七號函等在卷可資佐證，事證明確，被告犯
      行，堪以認定。
二、核被告戊○○所為，係犯刑法第三百二十條第一項之竊盜罪。被告利用不知情之
    乙○○、朱永輝犯罪，為間接正犯。原審依刑事訴訟法第四百四十九條第一項前
    段之規定，以被告竊盜行為之事證明確，適用刑法第三百二十條第一項、第四十
    七條、第四十一條第一項前段，罰金罰鍰提高標準條例第一條前段、第二條之規
    定，逕以簡易判決處刑判處有期徒刑六月，如易科罰金，以三百元折算一日，核
    其認事用法，均無違誤，量刑亦無不妥。被告上訴意旨否認犯行，為無理由，應
    予駁回。
據上論斷，應依刑事訴訟法第四百五十五條之一第一項、第三項、第三百六十八條，
判決如主文。
本案經檢察官周欣潔到庭執行職務
中      華      民      國    九十二    年      六      月    二十三    日
                                     臺灣嘉義地方法院刑事第三庭
                                         審判長法  官  沈 福 財
                                               法  官  張 育 彰
                                               法  官  許 兆 慶
右正本證明與原本無異。
不得上訴。
中      華      民      國    九十二    年      六      月    二十三    日
                                               書記官  洪 麗 惠
附錄本案論罪科刑適用法條：
中華民國刑法第三百二十條第一項  (普通竊盜罪)
意圖為自己或第三人不法之所有，而竊取他人之動產者，為竊盜罪，處五年以下有期
徒刑、拘役或五百元以下罰金。


司法院資訊處製作；財團法人民間司法改革基金會備份。
